最高法院刑事判決　　　　　　　　　　　　　　　　八十七年度台非字第三○二號
　　上訴人　最高法院檢察署檢察總長
　　被　告　甲○○
右上訴人因被告違反麻醉藥品管理條例案件，對於台灣板橋地方法院中華民國八十七
年三月三十一日第一審確定判決（八十七年度易（非常上訴書誤為上）字第一○三三
號，起訴案號：台灣板橋地方法院檢察署八十六年度偵字第一七一七七號），認為違
背法令，提起非常上訴，本院判決如左：
    主  文
原判決撤銷。
本件不受理。
　　理  由
非常上訴理由稱：「按已經提起公訴之案件，在同一法院重行起訴者，應諭知不受理
之判決，刑事訴訟法第三百零三條第二款定有明文。又連續犯為裁判上一罪之案件，
其犯罪事實之一部經提起公訴者，其效力及於全部。本件被告於八十六年七月初至同
年八月十日止，在臺北縣中和市○○路二一七巷十三號其住處，連續非法吸用化學合
成麻醉藥品甲基安非他命，經檢察官於八十六年十二月十六日提起公訴，並於八十七
年二月十六日繫屬於臺灣板橋地方法院，經該院於八十七年三月三十一日以八十七年
度易字第一○三三號判處被告有期徒刑六月，於八十七年五月十一日確定。惟被告基
於概括犯意，自八十五年十一月中旬某日起至同年十二月二十九日止，在上述地址非
法吸用安非他命多次，業經檢察官先行於八十六年二月二十七日對被告提起公訴，並
於八十六年三月三日繫屬於臺灣板橋地方法院，該案經臺灣板橋地方法院判處罪刑後
，被告不服提起上訴，臺灣高等法院以被告自八十五年十一月中旬某日起至八十六年
八月十日止之非法吸用安非他命犯行，係連續犯關係，雖其一部未經起訴，仍得審判
；而於八十七年四月九日就被告全部之犯罪事實判決，因不得上訴而確定。此部分犯
罪事實與前開判決確定之事實具有連續犯之關係。連續犯犯罪事實之一部，既經提起
公訴，依首開說明，原審於八十七年三月三十一日為判決時，就此重行起訴部分，即
應諭知不受理之判決，乃竟誤為實體判決，自有違一事不再理之原則。案經確定，且
於被告不利，爰依刑事訴訟法第四百四十一條、第四百四十三條提起非常上訴，以資
糾正。」等語。
本院按已經提起公訴之案件，在同一法院重行起訴者，應諭知不受理之判決，刑事訴
訟法第三百零三條第二款定有明文；此訴訟法上所謂「一事不再理」之原則，關於實
質上一罪或裁判上一罪，均有其適用。又檢察官就犯罪事實一部起訴者，其效力及於
全部，同法第二百六十七條亦有明定；故連續犯係裁判上一罪，如其犯罪事實之一部
已經檢察官提起公訴者，其起訴效力當然及於全部，倘檢察官再就連續犯之其他行為
，在同一法院重行起訴，即應依刑事訴訟法第三百零三條第二款諭知不受理之判決。
本件被告甲○○前因涉嫌自民國八十五年十一月中旬某日起至同年十二月二十九日止
，非法吸用化學合成麻醉藥品安非他命，嗣於八十六年一月三日為警查獲等情，已經
臺灣板橋地方法院檢察署檢察官以違反麻醉藥品管理條例提起公訴（八十六年度偵字
第一○三四號），並於八十六年三月三日繫屬於臺灣板橋地方法院（八十六年度易字
第一八五○號），案經該院認定被告基於概括犯意自八十五年十一月中旬起至八十六
年三月六日止，連續非法吸用化學合成麻醉藥品安非他命，而判處被告連續非法吸用
化學合成麻醉藥品（累犯）罪刑。被告不服提起上訴，經臺灣高等法院認被告以概括
犯意自八十五年十一月中旬起至八十六年八月十日止，連續非法吸用化學合成麻醉藥
品安非他命，且說明被告於八十六年一月三日為警查獲後之多次非法吸用安非他命行
為，雖未經起訴，但與起訴部分既有連續犯之關係，屬裁判上一罪，為起訴效力所及
，自應一併審究，乃於八十七年四月九日撤銷第一審不當之科刑判決，改判「甲○○
連續非法吸用化學合成麻醉藥品，累犯，處有期徒刑拾月」（八十七年度上易字第一
四九四號），因不得上訴第三審而告判決確定，此有上開有關偵、審及執行卷可稽。
本件臺灣板橋地方法院檢察署檢察官又以被告自八十六年七月初起至八十六年八月十
日止，非法吸用化學合成麻醉藥品安非他命為警查獲等情，而於八十六年十二月十六
日以被告違反麻醉藥品管理條例提起公訴（八十六年度偵字第一七一七七號），並於
八十七年二月十六日繫屬於原法院（八十七年度易字第一○三三號）。此起訴事實，
既與前開同法院檢察署檢察官八十六年度偵字第一○三四號起訴事實，有連續犯裁判
上一罪之關係，自為前案（同法院檢察署檢察官八十六年度偵字第一○三四號）起訴
效力所及，依首開說明，原審就已經提起公訴而尚未判決確定之案件，在同一法院重
行起訴者，本應諭知不受理之判決，竟於八十七年三月三十一日為判決時（當時前案
尚未判決確定），認定被告自八十六年七月初起至同年八月十日止，以概括犯意，連
續非法吸用化學合成麻醉藥品安非他命多次等情，而為實體上判處被告連續非法吸用
化學合成麻醉藥品（累犯）罪刑。揆諸上開說明，自有判決不適用法則之違法。案經
確定，且於被告不利，非常上訴意旨執以指摘，洵有理由，應由本院將原判決撤銷，
改判諭知不受理，以資糾正。
據上論結，應依刑事訴訟法第四百四十七條第一項第一款但書、第三百零三條第二款
，判決如主文。
中      華      民      國    八十七    年      十      月      一      日
                              最高法院刑事第一庭
                                  審判長法官  黃  雅  卿
                                        法官  楊  文  翰
                                        法官  陳  正  庸
                                        法官  楊  商  江
                                        法官  黃  正  興
      右正本證明與原本無異
                                              書  記  官
中      華      民      國    八十七    年      十      月      六      日
